【裁判字號】    98,簡上,761
【裁判日期】    981022
【裁判案由】    詐欺
【裁判全文】
臺灣桃園地方法院刑事判決             98年度簡上字第761號
上  訴  人
即  被  告  甲○○
上列上訴人即被告因詐欺案件，不服本院中華民國98年7 月15日
98年度桃簡字第1480號第一審刑事簡易判決（聲請簡易判決處刑
案號：98年度偵字第9253號），提起上訴，本院管轄之第二審合
議庭判決如下：
    主  文
上訴駁回。
甲○○緩刑貳年，並應於緩刑期內支付乙○○新臺幣貳萬陸仟零
貳拾陸元，履行方式為：分五期給付，第一期於民國九十八年十
一月十日給付新臺幣陸仟零貳拾陸元，其餘四期，自民國九十八
年十二月十日起，按期於每月十日給付新臺幣伍仟元，至清償完
畢為止。
    事  實
一、甲○○明知近年來以虛設、借用或買賣人頭帳戶之方式，供
    詐騙集團作為詐欺他人交付財物等不法用途多有所見，亦知
    金融機構帳戶一般人均可申請，並無設限制，且係個人理財
    之重要工具，關係個人財產、信用之表徵，應可預見將金融
    機構帳戶存摺、金融卡及密碼等資料提供予他人，可能供詐
    騙集團所用，仍基於幫助他人詐欺取財之未必故意，於民國
    九十六年八月五日某時，依中國時報刊登信用貸款之廣告，
    撥打電話與一名真實姓名年籍不詳之成年人聯繫，並於同日
    某時許，在桃園縣南崁空軍一號巴士站，將其所有之彰化商
    業銀行股份有限公司帳號000000000000000
    00號帳戶（下稱彰化銀行帳戶）之存摺、金融卡及密碼，
    提供予真實姓名年籍不詳之詐騙集團成員，嗣後再由該詐騙
    集團之成員，意圖為自己不法之所有，並基於詐欺取財之犯
    意，於九十六年八月五日凌晨零時許，由自稱「花花美人」
    （下稱「花花美人」）之女子在雅虎奇摩交友網路與乙○○
    上網對談，佯稱可外出伴遊，約定同日中午十二時三十分許
    ，在臺中市○○區○○路二段一一一號新光三越百貨公司地
    下室餐廳見面，乙○○抵達後與該「花花美人」取得聯繫，
    「花花美人」要求乙○○須先持金融卡至金融機構設置之自
    動櫃員機依指示操作以確認身分，致乙○○信以為真而陷於
    錯誤，依言持金融卡，至臺中市○○區○○路與文心路口土
    地銀行之自動提款機前操作，旋於同日下午二時二十二分許
    ，匯入新臺幣（下同）二萬六千零二十六元至上開彰化銀行
    帳戶，嗣因乙○○察覺有異報警循線查獲。
二、案經南投縣政府警察局埔里分局報請臺灣南投地方法院檢察
    署呈請臺灣高等法院檢察署檢察長令轉臺灣桃園地方法院檢
    察署檢察官偵查後聲請以簡易判決處刑。
    理  由
一、按傳聞法則之重要理論依據，在於傳聞證據未經當事人之反
    對詰問予以核實，乃予排斥，惟若當事人已放棄對原供述人
    之反對詰問權，於法院審判時表明同意該等傳聞證據可作為
    證據，基於證據資料愈豐富，愈有助於真實發現之理念，並
    貫徹刑事訴訟法修法加重當事人進行主義之精神，確認當事
    人對於證據能力有處分權之制度，傳聞證據經當事人同意做
    為證據，法院認為適當者，亦得為證據。另當事人於調查證
    據時，對於傳聞證據表示「沒有意見」，而未於言詞辯論終
    結前聲明異議，應視為已有將該等傳聞證據採為證據之同意
    ，此刑事訴訟法第一百五十九條之五定有明文。本案被告乙
    ○○於本院審理程序中已表示對卷內人證、書證、物證之證
    據能力均無意見，本院審理時，被告對被告以外之人於審判
    外之陳述之證據能力並未表示意見，迄本院言詞辯論終結前
    ，被告亦未爭執本案證據之證據能力，依刑事訴訟法第一百
    五十九條之五第二項之規定，應視為被告已同意本案相關之
    傳聞證據均可做為證據，本院斟酌本案卷內之證據並非非法
    取得，亦無證明力明顯過低之情形，且經本院於審判期日依
    法進行證據之調查、辯論，被告於訴訟上之程序權，已受保
    障，前揭各該證據，均得採為證據。
二、上揭犯罪事實，業據被告於本院審理時坦承不諱（見本院卷
    第五二頁、第五三頁），而證人即被害人乙○○如何遭詐欺
    集團詐取財物，而依指示將上述款項匯款入被告上開彰化銀
    行帳戶之事實，亦據證人乙○○於警詢、偵查中證述詳實（
    見臺灣南投地方法院檢察署九十八年度偵字第一一三九號卷
    第一六頁至第一七頁、第二七頁），復有彰化銀行帳號00
    000000000000000號申請開戶資料、土地銀
    行自動櫃員機儲戶交易明細表、雅虎奇摩交友網站列印資料
    、彰化商業銀行板橋分行九十八年八月二十六日彰板字第○
    九八二二七○號函暨所附開戶資料、存摺存款帳號資料及交
    易明細查詢等件在卷可按（見上開偵卷第九頁至第一○頁、
    第一八頁至二二頁、本院卷第三○頁至第三二頁），是被告
    上揭任意性自白與事實相符，堪以採信。另按任何人均可辦
    理金融帳戶存摺、金融卡使用，如無正當理由，實無借用他
    人存摺、金融卡使用之理，而金融存摺、金融卡及密碼亦事
    關個人財產權益之保障，其專有性甚高，除非本人或與本人
    親密關係者，難認有何理由可自由流通使用該存摺、金融卡
    及密碼，一般人均有妥為保管及防止他人任意使用之認識，
    縱特殊情況偶需交付他人使用，亦必深入瞭解用途及合理性
    ，始予提供，且該等專有物品如落入不明人士手中，而未加
    以闡明正常用途，極易被利用為與財產有關之犯罪工具，而
    有犯罪意圖者，非有正當理由，竟徵求他人提供帳戶，客觀
    上可預見其目的，係供為某筆資金之存入，後再行領出之用
    ，且該筆資金之存入及提領過程係有意隱瞞其流程及行為人
    身分曝光之用意，一般人本於一般認知能力均易於瞭解，報
    章媒體復一再披露詐騙集團為規避查緝，故使用他人帳戶以
    遂行詐欺之不法犯罪態樣，被告為一智慮健全之人，對此自
    難諉為不知，且被告任意交付帳戶存摺、金融卡及密碼等物
    予他人，該人既有使用帳戶之需，竟不思自行申辦，反大費
    周章收集他人帳戶使用，顯與一般交易常情相悖，則其用途
    實屬可疑，足證被告應可預見金融帳戶存摺、金融卡及密碼
    等物提供他人使用，將幫助他人實施財產犯罪，竟仍將其所
    有之上開彰化銀行帳戶金融卡、存摺及密碼交付該來路不明
    之人，是縱無證據證明被告明知該人之犯罪態樣係以上開彰
    化銀行帳戶供詐欺取財之用，惟其顯具縱有人以其金融帳戶
    實施詐欺取財犯罪亦不違背其本意之幫助意思至明。是本案
    事證明確，被告上揭犯行，應堪認定。
三、按刑法上之幫助犯，係對於犯罪與正犯有共同之認識，以幫
    助之意思，對於正犯資以助力，而未參與犯罪行為者而言，
    如未參與實行構成要件之行為，且係出於幫助之意思，提供
    助力，即屬幫助犯，而非共同正犯（最高法院四十九年度台
    上字第七七號判例可資參照）。本件被告係基於幫助之犯意
    ，將其所有上開彰化銀行帳戶之存摺、金融卡及密碼等資料
    交予真實姓名年籍不詳之成年人，使該成年人所屬之詐騙集
    團對被害人乙○○施以前揭之詐術，致乙○○陷於錯誤，而
    將前揭金額匯入被告上開彰化銀行帳戶內，而為他人詐欺取
    財之犯行提供助力，核被告所為，係犯刑法第三十條第一項
    前段、第三百三十九條第一項之幫助詐欺取財罪。又被告係
    基於幫助之犯意為上開犯行，為幫助犯，應依刑法第三十條
    第二項規定，按正犯之刑減輕之。原審認本件事證明確，因
    而適用刑法第三十條第一項前段、第二項、第三百三十九條
    第一項、第四十一條第一項前段，刑法施行法第一條之一第
    一項、第二項前段之規定，並審酌被告提供帳戶予他人使用
    ，助長詐欺取財集團之猖獗，並使犯罪之追查趨於複雜，對
    社會及金融秩序影響甚鉅，及其犯罪之動機、目的、手段、
    素行、生活狀況、智識程度暨犯罪後態度等一切情狀，量處
    有期徒刑二月，並諭知以一千元折算一日之易科罰金折算標
    準。核其認事用法尚無違誤，量刑亦屬允當。上訴人提起上
    訴意旨略以：其坦承本件犯行，已與被害人達成和解，請求
    宣告緩刑，給予自新之機會等語，然原審認事用法既無違誤
    ，本件上訴，自無理由，應予駁回。末查，被告前未曾因故
    意犯罪受有期徒刑以上刑之宣告，此有臺灣高等法院被告前
    案紀錄表一份在卷可按，其因一時失慮，致罹刑典，事後於
    本院審理時已坦承犯行，並與被害人達成賠償協議，其經此
    教訓應能知所警惕而無再犯之虞，本院認其所受刑之宣告以
    暫不執行為適當，爰併諭知緩刑二年，並依刑法第七十四條
    第二項第三款規定命被告以主文所示之方式，於緩刑期內支
    付新臺幣二萬六千零二十六元損害賠償予被害人乙○○。至
    被告上開彰化銀行帳戶之存摺及金融卡，雖為供犯罪所用之
    物，然因被告業已交付詐欺集團使用，非屬被告所有之物，
    且未扣案，亦非違禁物，爰不予宣告沒收，附此敘明。
據上論斷，應依刑事訴訟法第四百五十五條之一第一項、第三項
、第三百六十八條，刑法第七十四條第一項第一款、第二項第三
款，判決如主文。
本案經檢察官黃俊華到庭執行職務。
中    華    民    國    98    年    10    月    22    日
                  刑事第九庭  審判長  法  官  吳為平
                                      法  官  黃立昌
                                      法  官  林玉蕙
以上正本證明與原本無異。
本件不得上訴。
                                      書記官  魏里安
中    華    民    國    98    年    10    月    22    日


司法院資訊處製作；財團法人民間司法改革基金會備份。
